【裁判字號】    89,竹小,103
【裁判日期】    890517
【裁判案由】    回復原狀
【裁判全文】
臺灣新竹地方法院民事判決  八十九年度竹小字第一○三號
    原      告  台灣省新竹農田水利會
    法定代理人  丁○○
    訴訟代理人  甲○○
                李建章
    被      告  丙○○○
    訴訟代理人  乙○○
右當事人間回復原狀事件，本院判決如左：
    主    文
被告應給付原告新台幣壹萬玖仟參佰玖拾陸元。
原告其餘之訴駁回。
訴訟費用由被告負擔新台幣陸佰元，由原告負擔貳佰伍拾柒元。
本判決主文第一項得假執行。
    事實及理由
一、原告聲明：被告應給付原告新台幣（下同）二萬八千零九十八元。
二、事實摘要：
    原告主張：緣原告係坐落新竹市○○段九九三地號土地內「白沙屯圳支線」之農
    田灌溉排水圳路之所有權人，被告固曾於民國八十三年間申請並經原告核准後，
    自行出資將坐落上開地號土地內，原屬砌塊石之部分排水渠道構築為混疑土結構
    ，惟該排水圳路之結構體經附合於原告所有之上開地號土地後，其所有權亦同屬
    原告所有，被告未經原告之同意，本不得擅自毀損破壞該渠道，詎被告竟擅自於
    民國八十六年三月間某日，雇工以挖土機將上開排水圳路之一面混凝土內面工中
    長十一點二公尺之部分予以鏟除破壞，影響農田灌溉及社區住戶之排水功能，嗣
    經附近居民向原告陳情要求修復，原告乃多次發函通知被告予以修復，惟被告均
    置之不理，原告不得已依法向檢察官提起告訴，而被告經檢察官偵查起訴後，已
    經台灣高等法院判處拘役十日確定。俟原告乃依法檢附修復工程預算書限期催請
    被告予以修復，或要求其如不願自行修復，應於八十八年十月三十一日前繳清修
    復工程費用二萬八千六百九十八元，詎屆期被告均不置理，爰依水利法第九十一
    條之規定，訴請被告賠償原告修復費用二萬八千零九十八元；被告對於其有雇工
    鏟除原告前開所述之排水圳路之混凝土內面工達十一點二公尺長之事實固不爭執
    ，惟以該排水圳路所在之土地所有權應屬被告所有，且混凝土之結構體既係其自
    行斥資所蓋，該地上物之所有權自仍屬被告所有，其自有權拆除，即無毀損原告
    所有物之情形可言，且該排水圳路並不作農田灌溉之用，而係社區用之排水溝，
    且原告所提之工程預算書內所列之修復費用亦有重複及浮列不實之情形，是本件
    原告之請求核屬無據等語，以資置辯。
三、法院之判斷：
（一）本件原告於調解期日五日前，經合法通知無正當理由而不於調解期日到場，經
      被告之聲請命即為訴訟之辯論，合先敘明。
（二）原告主張其係坐落新竹市○○段九九三地號土地內「白沙屯圳支線」之農田灌
      溉排水圳路之管理人，而上開排水圳路所坐落之新竹市○○段九九三地號土地
      屬其所有，被告曾於八十三、四年間申請經原告核准後，自行出資將原屬砌塊
      石、位於上開地號土地內之一段排水渠道構築為混疑土結構，惟被告未經原告
      之同意，於八十六年三月間某日，雇工以挖土機將上開排水圳路之一面混凝土
      內面工中長十一點二公尺之部分予以鏟除毀壞等情，業據其提出現場照片、土
      地登記簿謄本之影本、使用台灣省新竹農田水利會水利建造物切結書影本各一
      份為證，雖被告不否認有鏟除前述之混凝土內面工之事實，惟辯稱上開其所出
      資施作之排水圳路屬其所有等語。查，按「動產因附合而為不動產之重要成分
      者，不動產所有人取得動產所有權」，民法第八百十一條定有明文，而動產附
      合於不動產，歸不動產所有人取得動產所有權者，祇要該動產因附合而成為不
      動產之重要成分即可，而所謂成為不動產之重要成分，係指此種結合具有固定
      性、繼續性，而未成為另一獨立之定著物而言。本件被告固曾於八十三、四年
      間經申請核准後在原有排水圳路內加蓋混凝土，惟該施工完成之混凝土結構之
      內面工（即排水溝渠），既係附合在原告所有之上開九九三地號土地及舊有溝
      渠上，並具有固定性及繼續性，且未成為一獨立之定著物，依上開之說明，該
      段被告施作之混凝土結構溝渠，其所有權自仍屬原告所有，則被告未經原告之
      允許，擅自雇工將其中長達十一點二公尺之一面混凝土內面工毀損，是原告依
      水利法第九十一條之規定，請求被告賠償修復費用，自屬有據。
（三）就原告請求被告賠償之修復費用，經查，遭被告所破壞之一面排水圳路之混凝
      土內面工，其長度十一點二公尺、高一點一五公尺，厚度十五公分，且修復時
      需十三厘米之鋼筋五十六支、十厘米之鋼筋六支等情，已據本院會同兩造履勘
      現場屬實，製有八十九年三月二十九日勘驗現場筆錄在卷可憑，是其修復所需
      之３０００ＰＳＩ預拌混凝土需有一點九三二立方公尺（即1.15X0.15X11.2=1
      .932），所需之模型為二十四點零八平方公尺【即（1.15+1）X11.2=24.08】
      ，而其怪手之作業（包含土方作業、蓋板之吊運及怪手搬運費）衡諸上開修復
      工程之情節，應僅需半日，且怪手之搬運費應包含在怪手之作業費用中，且１
      ３MM之鋼筋需五十六支，１０MM之鋼筋需六支，準此，依原告提出之工程預算
      書中所列各項材料之單價及工資所載，本件被告應賠償原告之修復費用為一萬
      九千三百九十六元【計算公式：預伴混凝土（1.932X1790）+模型（24.08X280
      ）+怪手作業半日3250+鋼筋（113.28X15）+勞工安全衛生管理費70+包商管理
      費3253+營業稅924=19396】，是原告請求被告賠償，在一萬九千三百九十六元
      之範圍內，核屬有據，應予准許，逾此範圍，則無理由，應予以駁回。
四、本件就主文第一項部分，係小額訴訟程序所為被告敗訴之判決，依民事訴訟法第
    四百三十六條之二十之規定，該部分應依職權宣告假執行。
中      華      民      國    八十九    年      五      月     十七     日
                                  臺灣新竹地方法院新竹簡易庭
~B法      官  鄭政宗
右為正本係照原本作成。
如對本判決上訴，須於判決送達後廿日內向本院提出上訴狀。
~B法院書記官  沈藝珠
中      華      民      國    八十九    年      五      月     十七     日


司法院資訊處製作；財團法人民間司法改革基金會備份。
